【裁判字號】    97,訴,570
【裁判日期】    980123
【裁判案由】    違反槍砲彈藥刀械管制條例
【裁判全文】
臺灣屏東地方法院刑事判決               97年度訴字第570號
公  訴  人  臺灣屏東地方法院檢察署檢察官
被      告  丁○○
                      樓之4
選任辯護人  林維毅律師
被      告  丙○○
                      之1號
選任辯護人  葉武侯律師
上列被告因違反槍砲彈藥刀械管制條例案件，經檢察官提起公訴
（96年度偵字第7494號），本院判決如下：
    主  文
丁○○未經許可，寄藏子彈，處有期徒刑壹年，併科罰金新臺幣
伍萬元，罰金如易服勞役，以新臺幣壹仟元折算壹日，緩刑肆年
，並應向指定之公益團體、地方自治團體或社區提供壹佰小時之
義務勞務，緩刑期間付保護管束，扣案之口徑拾貳ＧＡＵＧＥ制
式霰彈貳拾顆均沒收。
丙○○未經許可，持有子彈，累犯，處有期徒刑壹年陸月，併科
罰金新臺幣伍萬元，罰金如易服勞役，以新臺幣壹仟元折算壹日
，扣案之口徑拾貳ＧＡＵＧＥ制式霰彈貳拾顆均沒收。
    事  實
一、丙○○前於民國95年間，因犯恐嚇案件，經本院以95年度訴
    字第372 號判決處有期徒刑8 月確定，並於95年11月21日入
    監服刑，嗣於96年7月12日縮刑期滿，翌日出監。
二、丙○○及丁○○均明知具有殺傷力之子彈，屬於槍砲彈藥刀
    械管制條例所管制之物品，未經中央主管機關之許可，不得
    持有、寄藏，丙○○竟於96年7 月13日出監後至同年11月4
    日下午4 時19分48秒許前之某不詳時點，在不詳地點，以不
    詳方式取得口徑12 GAUGE之制式霰彈35顆，而未經許可持有
    之。嗣於96年11月4 日下午4 時19分48秒許，丙○○以其00
    00000000號行動電話撥打丁○○0000000000號行動電話，要
    求丁○○至其屏東市○○路○段280 巷1-1 號住處之樓梯間
    ，將上開制式霰彈35顆取至丁○○住處藏放，丁○○隨即前
    往丙○○之前揭住處，取回上開制式霰彈35顆，並將之寄藏
    於其位在屏東市○○路○ 段286 號之2 住處。嗣於96年11月
    22日10時30分許，經警持本院96年度聲搜字第786 號搜索票
    ，到丁○○上開住處執行搜索，當場於該處床鋪下方抽屜內
    扣得上開制式霰彈35顆，丁○○並供述子彈之來源係丙○○
    所要求寄藏，警方因此查獲丙○○。
三、案經屏東縣政府警察局潮州分局報請臺灣屏東地方法院檢察
    署檢察官偵查起訴。
    理  由
壹、證據能力部分：
一、按被告以外之人於審判外之言詞或書面陳述，除法律有規定
    者外，不得作為證據，刑事訴訟法第159 條第1 項定有明文
    。證人即共同被告丁○○在警詢中之陳述，其中涉及共同被
    告丙○○之部分，仍屬被告以外之人於審判外之陳述，且無
    同法第159 條之1 至之5 例外規定之適用，依上開規定，自
    無證據能力，合先敘明。
二、按被告以外之人於偵查中向檢察官所為之陳述，除顯有不可
    信之情況者外，得為證據，刑事訴訟法第159 條之1 第2 項
    定有明文。此因檢察官與法官同為司法官署，且檢察官代表
    國家偵查犯罪，依法有訊問被告、證人及鑑定人之權力，依
    法亦對被告有利不利之情形均應注意，是以，被告以外之人
    前於偵查中已具結而為陳述，除顯有不可信之情況之理由外
    ，該證人於偵查中之陳述，自得作為證據。經查，證人即共
    同被告丁○○於檢察官偵查中就共同被告丙○○部分所為陳
    述，係被告以外之人於審判外之言詞陳述，原不具證據能力
    ，惟上開陳述，均經證人丁○○依法具結，本院審酌其等陳
    述時之外在環境，並無何顯不可信之情況，揆諸上開說明，
    應認證人丁○○於偵查中向檢察官所為之陳述，得為證據，
    具有證據能力。
三、按有關鑑定人之選任及鑑定機關（團體）之囑託，依刑事訴
    訟法第198 條及第208 條之規定，應由法官或檢察官為之，
    而鑑定人及鑑定機關（團體）實施鑑定或審查之，所為之言
    詞或書面報告，即為傳聞證據之例外，具有證據能力。是檢
    察官對於偵查中之案件，認須實施鑑定者，固應就具體個案
    ，選任鑑定人或囑託鑑定機關（團體）為之；但對於司法警
    察機關調查中之案件，或有量大或急迫之情形，為因應實務
    之現實需求，如檢察官針對該類案件之性質，認對當然有鑑
    定之必要者，基於檢察一體原則，得由該管檢察長對於轄區
    內之案件，以事前概括選任鑑定人或囑託鑑定機關（團體）
    之方式，俾便轄區內之司法警察官、司法警察對於調查中之
    此類案件，得即時送請事前已選任之鑑定人或囑託之鑑定機
    關（團體）實施鑑定。本件扣案之霰彈35顆，係由屏東縣警
    察局潮州分局送請內政部警政署刑事警察局鑑定後出具96年
    12月25日刑鑑字第0960180607號槍彈鑑定書，依上開說明，
    仍屬受檢察官囑託鑑定之範圍，是上開鑑定意見書，均屬刑
    事訴訟法第208 條第1 項規定準用第206 條第1 項規定所稱
    之書面報告，依刑事訴訟法第159 條第1 項規定之立法理由
    ，為該條項所指例外之規定，應有證據能力。
四、經查與本案犯罪事實有關之0000000000號行動電話號碼（被
    告丙○○使用之電話），自96年10月12日起至96年11月9 日
    止，經檢察官依修正前通訊保障及監察法第5 條第1 項第9
    款之規定，核發監聽票執行監聽，有臺灣屏東地方法院檢察
    署96年屏檢光月監（續）字第417 號通訊監察書（見96年度
    警聲搜字第835 號卷第8 頁）在卷可稽，並有上開門號之通
    訊監察譯文在卷可證，其為合法取得之證據，具有證據能力
    ，堪以認定。
五、按被告以外之人於審判外之陳述，雖不符前四條之規定，而
    經當事人於審判程序同意作為證據，法院審酌該言詞陳述或
    書面陳述作成時之情況，認為適當者，亦得為證據。當事人
    、代理人或辯護人於法院調查證據時，知有第159條第1項不
    得為證據之情形，而未於言詞辯論終結前聲明異議者，視為
    有前項之同意，刑事訴訟法第159 條之5 定有明文。本件其
    餘所引具傳聞性質之證據，被告及其選任辯護人均未爭執其
    證據能力，亦未於本案言詞辯論終結前對證據能力聲明異議
    ，依上開規定，視為被告及其選任辯護人同意作為證據，且
    經本院審酌該等言詞陳述作成時之情況及證據取得過程等節
    ，認亦適宜作為證據，自得為被告裁判基礎之證據資料。
貳、實體部分：
一、被告丁○○部分：
    被告丁○○於上開時、地寄藏子彈之事實，迭據其於警詢、
    偵訊及本院審理時均坦白不諱（見警卷第1 頁至第2 頁，偵
    卷第5 頁、第34頁，本院卷第110 頁反面），並經證人即當
    日執行搜索之員警甲○○、乙○○於本院審理時證述明確，
    復有霰彈35顆扣案可查。又上開扣案子槍經內政部警政署刑
    事警察局依據試射法鑑驗結果，認送鑑子彈35顆，認係口徑
    12 GAUGE之制式霰彈，採樣12顆試射，可擊發，認具殺傷力
    ，有該局96年12月25日刑鑑字第0960180607號槍彈鑑定書1
    份附卷可查（見偵卷第28頁至第30頁），足見上開扣案霰彈
    具有殺傷力至明。此外復有屏東縣警察局潮州分局搜索扣押
    筆錄1 份（見警卷第7 頁至第8 頁）、扣押物品目錄表1 紙
    （見警卷第9 頁）、現場照片3 紙（見警卷第16頁至第16之
    1 頁）及被告丙○○與丁○○於96年11月4 日下午4 時19分
    48秒許及4 時51分12秒許2 次電話通聯之通訊監察譯文（見
    警卷第64頁）在卷可佐，堪認被告丁○○上開自白確與事實
    相符，自可採信。故被告丁○○未經許可，寄藏子彈之犯行
    堪以認定。
二、被告丙○○部分：
    訊據被告丙○○固坦承於96年11月4 日下午4 時19分48秒許
    ，撥打電話予丁○○，要求丁○○至其住處樓梯間拿取物品
    ，然矢口否認有何未經許可持有子彈犯行，辯稱：伊當時是
    叫丁○○去拿鳥飼料，伊忘記帶和生路的鑰匙，因伊父親行
    動不方便，伊家的狗放在樓梯間，怕狗會吃鳥飼料，不知道
    後來為何變成子彈云云（見本院卷第28頁、第76頁反面）。
    經查：
  (一)證人即共同被告丁○○於本院審理時具結證稱：當天丙○○
    打電話給伊，跟伊說狗飼料袋裡面有一包東西，他叫伊拿回
    去放，那個地方有三包狗飼料袋兩大一小，小的是裝狗飼料
    ，大的有一包是裝垃圾，另外一包是他要我拿的東西，後來
    他有跟伊確認東西有無放好，當天丙○○打電話給伊時，伊
    手機剛好沒電，後來接通時，丙○○就很急罵三字經，伊接
    到電話後，就馬上去拿那包東西，後來丙○○又打電話來確
    認伊有無去拿那包東西，當天伊去拿的那包東西，就是後來
    警察在伊家搜索時在床鋪底下抽屜所搜到的那包東西等語明
    確（見本院卷第107 頁至第108 頁正面），經核與其於檢察
    官偵訊中所具結證述：在伊家查到的霰彈35顆，是丙○○寄
    放在伊這裡，是他要伊拿回去寄放，當時他打電話給伊要伊
    去拿霰彈時講的話就如監聽譯文所載等語（見偵卷第5 頁、
    第35頁）大致相符。另證人即當日執行搜索之員警甲○○於
    本院審理時證稱：搜索當天，伊等是在丁○○睡覺床鋪底下
    的抽屜搜索到霰彈35顆，當天在丁○○租屋處內並無發現有
    寵物的飼料袋，本件是因為有秘密證人檢舉才開始調查，伊
    等主要是搜索丙○○，會去搜索丁○○，因為電話監聽中懷
    疑丁○○那裡有藏東西等語明確（見本院卷第105 頁反面至
    第106 頁正面），此外復有上開屏東縣警察局潮州分局搜索
    扣押筆錄1 份、扣押物品目錄表1 紙、現場照片3 紙及通訊
    監察譯文在卷可稽。再遭查獲之霰彈35顆，經鑑驗為口徑12
    GAUGE 之制式霰彈且具殺傷力乙情，亦有上開槍彈鑑定書在
    卷可憑。足徵被告丙○○於96年11月4 日下午4 時19分48秒
    許，撥打電話予被告丁○○，要求被告丁○○為之寄藏者，
    即為本件扣案之口徑12GAUGE 之制式霰彈35顆無訛。
  (二)被告丙○○雖為前揭辯解，然查：
  1.被告丁○○於本院審理時如上所述，陳稱當時被告丙○○打
    電話跟其聯絡取物時，態度急迫且口出穢言，又參諸卷附2
    人於96年11月4 日下午4 時19分48秒許之通訊監察譯文之內
    容（如附件），益徵被告丁○○就被告丙○○於通話當時之
    情緒、態度之描述應屬非虛。衡情，鳥飼料既非價值貴重亦
    非違法物品，縱暫時置放於該處，被告丙○○尚無須有如此
    之情緒反應，故其所稱要被告丁○○去取之物品為鳥飼料，
    是否屬實，殊值懷疑。
  2.再者，若被告丙○○要求被告丁○○寄藏之物確係其所稱之
    鳥飼料而有遭其所豢養之狗偷吃之虞時，則被告丙○○大可
    不將鳥飼料置於該處便可，縱其聯絡被告丁○○前來取走，
    設被告丁○○因故無法即時取走時，該鳥飼料豈非仍有遭狗
    偷吃之危險。又被告丙○○於本院審理時自承，其置放鳥飼
    料之處所，亦置有已用掉一半之狗飼料等語（見本院卷第11
    0 頁反面），與被告丁○○前揭所稱該處置有三包狗飼料袋
    兩大一小，小的是裝狗飼料等語互核相符，堪認鳥飼料與狗
    飼料係置於同一處所無誤，則丙○○所豢養之狗，豈有可能
    擇鳥食而不就狗食；另豢養犬類此種寵物，除餵食時間外，
    亦無可能將飼料置於寵物隨時可取得之處，被告既將鳥飼料
    及狗飼料同置一處，則自無如同其所稱怕狗會吃鳥飼料，怕
    狗把飼料袋咬破，撒了一地（見本院卷第76頁反面、第108
    頁正面）之可能，被告丙○○此處所辯，顯與常理不符，無
    可採信。
  3.被告丙○○於本院審理時稱：當時伊趕時間出去，伊沒有帶
    鑰匙，又因為伊哥哥去工作，伊爸爸腳不方便，所以叫丁○○去幫伊拿鳥飼料，拿到伊家去放，他沒有伊家鑰匙，但他
    常常去，他會敲門等語（見本院卷第110 頁反面至第111 頁
    正面），然細譯卷附通訊監察譯文之內容，被告丙○○係叫
    被告丁○○將其所稱之飼料拿至丁○○家中藏放無訛，並與
    被告丁○○所述相符，則被告丙○○上開所陳顯非屬實。又
    被告丙○○當時既因其兄不在家，其父行動不便，方叫被告
    丁○○幫忙取物，然被告丁○○既無其家鑰匙，又如何將被
    告丙○○所稱之鳥飼料置於其住處；若稱被告丁○○會敲門
    ，而被告之父既已如其所稱行動不便，又如何為被告丁○○
    開門；若被告丙○○之父雖行動不便，但尚有能力開門，又
    為何被告丙○○當時不請其父開門讓其進入放置其所稱之鳥
    飼料。故被告丙○○此處所辯，亦與常情有違，無可憑採。
  4.據此，被告丙○○上開所辯，實為荒謬無稽而屬事後卸責之
    詞，無從採信。被告丙○○所要求被告丁○○寄放之物，並
    非其所稱之鳥飼料，而係扣案之霰彈35顆無誤。而被告丙○○既要求被告丁○○至其住處樓梯間，將扣案之霰彈35顆取
    回藏放，則被告丙○○於96年7 月13日出監後至該時點前之
    某不詳時點，在不詳地點，以不詳方式，未經許可取得扣案
    之霰彈35顆而持有之犯行，洵堪認定。
  (三)經查，證人即共同被告丁○○於檢察官偵訊中稱：丙○○係
    於10月中旬或10月底打電話說有東西要寄放等語（見偵卷第
    34頁），與檢察官起訴書犯罪事實欄所載之日期（即96年11
    月4 日）不同，又證人丁○○於檢察官偵訊中稱係丙○○要
    其拿霰彈回去放等語（見偵卷第35頁），而與本院審理時則
    改稱丙○○要其寄放之物是不好的東西等語（見本院卷第10
    7 頁反面），前後所述不一。被告丁○○先前所稱之時間雖
    有誤，然此無非係因人之記憶，隨著時間經過，難免漸趨模
    糊，尤其對案發經過之細節更易淡忘，或係與平常事務結合
    而產生記憶干擾現象使然，此乃一般人之記憶不可避免之缺
    陷；又被告丁○○就是否知悉丙○○所寄放之物此節，前後
    所述雖不同，惟此無非係因被告丁○○於本院審理時，欲以
    其不知被告丙○○所要求其寄藏之物確為霰彈為由而脫免其
    自身刑責，況其於本院審理最終仍坦承其知悉所寄藏者為霰
    彈，而與先前檢察官偵訊中所述相符，再觀證人丁○○於檢
    察官偵訊中及本院審理時之數次陳述，就被告丙○○打電話
    要求他寄藏物品等基本事實之供證，前後互核均一致，另參
    以被告丙○○於本院審理亦自承係於96年11月4 日下午4 時
    48秒許撥打電話給被告丁○○，並與卷附通訊監察譯文上所
    記載之時間相同，足認被告丙○○確有撥打電話予被告丁○○要求其寄放物品無誤，被告丁○○之主要陳述既為一致，
    應認為得採為裁判之基礎，尚不得僅因此部分之缺失，即認
    全部證詞均屬無可採信，並據為被告有利之認定。
三、綜上所述，本件事證已臻明確，被告2 人犯行已可認定，自
    應依法論科。
四、按寄藏與持有槍砲，均係將物置於自己實力支配之下，僅寄
    藏必先有他人之持有行為，而後始為之受寄代藏而已，故寄
    藏之受人委託代為保管，其保管之本身所為之持有，既係寄
    藏之當然結果，法律上自宜僅就寄藏行為為包括之評價，不
    應另就持有予以論罪，最高法院74年台上字第3400號判例意
    旨可資參照。核被告丁○○所為，係違反槍砲彈藥刀械管制
    條例第12條第4 項之未經許可寄藏子彈罪，被告丁○○寄藏
    子彈後之持有行為，係寄藏行為之當然結果，不另論罪，又
    警方執行搜索當日，於被告丁○○處並扣得上開霰彈35顆，
    而於被告丙○○處，未搜得任何不法物品等情，業據證人甲○○於本院審理時證述，而被告丁○○於警詢時即自白其寄
    藏子彈之犯行，並供述子彈之來源係被告丙○○要求其寄藏
    ，是承辦員警依其供述而查獲被告丙○○，是被告丁○○所
    為合於槍砲彈藥刀械管制條例第18條第4 項之規定，爰就其
    所犯之未經許可寄藏子彈罪，予以減輕其刑。核被告丙○○
    所為，係犯槍砲彈藥刀械管制條例第12條第4 項之未經許可
    持有子彈罪，又被告丙○○曾有如事實欄第一部份所載之論
    罪科刑執行情形，有臺灣高等法院被告前案紀錄表1 份在卷
    可查，其受有期徒刑執行完畢後，五年以內再犯本件有期徒
    刑以上之罪，為累犯，應依刑法第47條第1 項規定加重其刑
    。爰審酌被告丁○○明知具殺傷力之子彈屬違禁物，仍未經
    許可而予以寄藏，雖尚無從證明渠等有持之以犯罪，但數量
    甚鉅，仍嚴重危害社會治安，所為仍有不當；惟念及其無不
    良前科，素行尚佳，有上開被告前案紀錄表在卷可考，且經
    查獲後於警詢、偵訊均能全部坦白犯行，雖於本院審理時一
    度飾詞否認，然最終仍知悔悟而坦承一切，態度尚稱良好等
    一切情狀，量處如主文所示之刑，並就併科罰金部分諭知易
    服勞役之折算標準，以資懲儆。又審酌被告丙○○明知具殺
    傷力之子彈屬違禁物，仍未經許可而予以持有，雖同未持之
    以犯罪，但數量甚鉅，仍嚴重危害社會治安，所為誠屬非是
    ，復於本件偵、審過程中猶飾詞狡辯，不知悔悟，犯後態度
    不佳，不課與一定之刑罰，實不足以令其反省自身，且曾有
    不良前科，素行不佳，有上開被告前案紀錄表在卷可查等一
    切情狀，量處如主文所示之刑，並就併科罰金部分諭知易服
    勞役之折算標準，以資懲儆。另被告丁○○未曾因犯罪而受
    受有期徒刑以上刑之宣告，其經此起訴、審判罪刑宣告後，
    當知所警惕，信無再犯之虞，本院綜合各情，認所宣告之刑
    以暫不執行為適當，爰宣告緩刑4 年，以啟自新。又斟酌被
    告犯罪之情節，為促使其日後更小心遵守法律規定，另依刑
    法第74條第2 項第5 款規定，命其向指定之公益團體、地方
    自治團體或社區提供100 小時之義務勞務。且依刑法第93條
    第1 項第2 款規定，諭知於緩刑期間付保護管束。公訴人雖
    於本院審理時就被告丙○○本次犯行具體求刑有期徒刑3 年
    ，惟本院認量處如主文之刑為適當，公訴人之求刑核屬過重
    ，附此敘明。末就扣案之霰彈35顆，經鑑驗結果認係口徑12
    GAUGE 之制式霰彈，採樣12顆試射，認具殺傷力，餘下之23
    顆制式霰彈，均屬違禁物，自應依刑法第38條第1 項第1 款
    規定沒收，至於經試射12顆制式霰彈，因試射殆盡，所餘彈
    頭、彈殼，均已不具殺傷力，俱非屬違禁物，故不另予宣告
    沒收。
據上論斷，應依刑事訴訟法第299 條第1 項前段，槍砲彈藥刀械
管制條例第12條第4 項、第18條第4 項，刑法第11條、第47條第
1 項、第42條第3 項、第38條第1 項第1 款、第74條第1 項、第
2 項第5款、第93條第1項第2款，判決如主文。
本案經檢察官李侑姿到庭執行職務
中    華    民    國    98    年    1     月    23    日
                  刑事第五庭  審判長法  官  石家禎
                                    法  官  林家聖
                                    法  官  程士傑
以上正本證明與原本無異。
如不服本判決應於收受判決後10日內向本院提出上訴書狀，並應
敘述具體理由；其未敘述上訴理由者，應於上訴期間屆滿後20日
內向本院補提理由書（均須按他造當事人之人數附繕本）「切勿
逕送上級法院」。
中    華    民    國    98    年    2     月    2     日
                                    書記官  孫秀桃
附錄論罪科刑法條：
槍砲彈藥刀械管制條例第12條第4 項
未經許可，持有、寄藏或意圖販賣而陳列子彈者，處 5 年以下有
期徒刑，併科新台幣 300 萬元以下罰金。
附件：
一、時間：96年11月4 日下午4 時19分48秒。
二、監聽號碼：0000000000號（被告丙○○使用，以下簡稱A）
三、通話對象：0000000000號（被告丁○○使用，以下簡稱B）
四、通訊監察譯文內容：
  A ：幹妳娘打你電話都不接
  B ：我手機沒電
  A ：我跟你講你下來那裡有一包飼料
  B ：恩
  A ：空的袋子裡面有放那個你拿去你那邊... 你知道嗎
  B ：恩
  A ：你幫我放好
  B ：恩


司法院資訊處製作；財團法人民間司法改革基金會備份。
